【裁判字號】    98,破,70
【裁判日期】    990210
【裁判案由】    破產宣告
【裁判全文】
臺灣臺北地方法院民事裁定                98年度破字第70號
聲  請  人  甲○○
上列聲請人聲請宣告破產事件，本院裁定如下：
    主  文
聲請駁回。
聲請程序費用新台幣貳仟元由聲請人負擔。
    理  由
一、本件聲請意旨略以：聲請人原受公司雇用上班已有多年，薪
    資並不多，但因近年來經濟不景氣，工作競爭激烈，以致公
    司業務減縮無法繼續聘任聲請人，且因聲請人罹患疾病致無
    法尋覓工作，因此至今無工作，也無任何收入維持基本生活
    ，因而僅能向各金融機關借貸週轉，未料利息負荷不堪，日
    深月累剝削加重，且其中不少利息滾入本金，至民國98年6
    月之後，各債權人紛紛前來逼迫催討，無擔保債務餘額共達
    新台幣（下同）109萬92元，本擬盡量努力掙扎，但失業加
    上生病需治療，難能賺些勞力所得償還各債權人，又聲請人
    並無任何不動產，對債務餘額已無可供償還之財產，確已無
    清償能力，只好依破產法第57條規定，請求裁定宣告聲請人
    破產等語。
二、按破產，對債務人不能清償債務者，宣告之；破產宣告時屬
    於破產人之一切財產，及將來行使之財產請求權，破產宣告
    後，破產終結前，破產人所取得之財產，為破產財團；財團
    費用及財團債務，應先於破產債權，隨時由破產財團清償之
    ，破產法第57條、第82條第1項、第97條分別定有明文。而
    查破產程序乃於債務人不能清償其債務時，為使多數債權人
    獲得平等滿足，並兼顧債務人之利益，而就債務人之總財產
    ，由法院參與之一般強制執行程序之謂；是法院就破產之聲
    請，以職權為必要調查，如債務人確係無財產，則破產財團
    即不能構成，無從依破產程序清理債務，參照破產法第148
    條之旨趣，自應依同法第63條，以裁定駁回其聲請，此亦有
    司法院院字第1505號解釋可資參照；同理，如構成破產財團
    之債務人財產，明顯不足清償破產財團費用及財團債務時（
    即破產法第95條、第96條規定，財產費用為：(一)因破產財
    團之管理、變價及分配所生之費用，(二)破產債權人共同利
    益所需審判上之費用，(三)破產管理人之報酬，(四)破產人
    及其家屬之必要生活費及喪葬費；財團債務為：(一)破產管
    理人關於破產財團所為行為而生之債務，(二)破產人管理人
    為破產財團請求履行雙務契約所生之債務，或因破產宣告後
    應履行雙務契約而生之債務，(三)為破產財團無因管理所生
    之債務，(四)因破產財團不當得利所生之債務），依破產法
    第148條規定，法院於宣告破產後，隨即須同時宣告破產程
    序終止，此無異徒增破產程序及費用之浪費，且無益於債務
    人及其他債權人，故參照上開司法院解釋及相關說明，本院
    認若有此情狀，聲請宣告破產即為無實益，自應適用同法第
    63條規定以裁定駁回破產宣告之聲請。
三、經查，本件依聲請人所提活期儲蓄存款存摺、元大證券存摺
    及本院依職權調閱之稅務電子閘門財產所得調件明細表可知
    ，聲請人之現金資產部分僅餘8984元，另尚投資緯創資通股
    份有限公司180股、興達股份有限公司4股、華南金融控股股
    份有限公司1287股、中華票券金融股份有限公司331股、潤
    泰全球股份有限公司92股、太平洋電線電纜股份有限公司4
    股、光寶科技股份有限公司290股、中華工程股份有限公司3
    1股、台灣高速鐵路股份有限公司1590股（興櫃市場）、旺
    宏電子股份有限公司248股、東和鋼鐵企業股份有限公司46
    股、萬泰商業銀行股份有限公司30股、宏碁股份有限公司12
    6股、永豐金融控股股份有限公司70股、華新麗華股份有限
    公司5股、太平洋建設股份有限公司2股、歌林股份有限公司
    ，其中太平洋電線電纜股份有限公司現屬未上市股票，歌林
    股份有限公司現已下市，故除歌林股份有限公司未計算外，
    其餘投資項目如以本裁定作成當日之股價計算，合計約為7
    萬8648元（計算式：1萬0386元＋6元＋2萬3552元＋3035元
    ＋4692元＋12元＋1萬2180元＋228元＋6917元＋4216元＋16
    10元＋210元＋1萬0836元＋704元＋52元＋12元＝7萬8648元
    ，元以下四捨五入），是以聲請人所有之財產總計有8萬763
    2元，又依前開說明，倘本件准予宣告破產，自應支付破產
    管理人報酬，按破產管理人之報酬，依財政部核定之稽徵機
    關核算98年度執行業務者收入標準第1條規定，律師擔任破
    產管理人事件之報酬，係按標的物財產價值9％計算之。故
    本件破產管理人報酬至少應為7887元（計算式：8萬7632元
    ×9％）。
四、復查，就破產程序與一般訴訟程序而論，前者之繁複與期間
    之冗長，通常勝於後者。本件進入破產程序後，將陸續產生
    破產程序進行所需支出之費用。諸如破產管理人應清查、整
    理債務人之財產狀況，並編造債權表及資產，暨召開債權人
    會議或行使其他權限等，均須仰賴破產財團之財產支出。而
    基於聲請人生存權之法益優於債權人之債權法益之考量，依
    聲請人所自承現已無任何收入以維持生活而觀，故聲請人之
    必要生活費，必須先提列在破產財團中，其難以仰賴未來尚
    未取得之金額支應。從而，按照聲請人現有財產8萬7632元
    扣除破產管理人之報酬7887元，僅賸7萬9745元，難認足以
    支應其個人必要生活費。準此，本件自無餘額可供構成破產
    財團，實無法清償破產債權，其與首揭破產制度之本旨不合
    。
五、另現今負債者激增，已衍生為社會問題，為使負債者得依一
    定之程序清理其債務，以調整其與債權人及其他利害關係人
    之權利義務關係，保障債權人之公平受償，並謀求負債者經
    濟生活之更生及社會經濟之健全發展，立法院制定消費者債
    務清理條例，96年7月11日公布，97年4月11日生效施行，是
    聲請人於該法生效施行後，尚可經由該條例獲得更生之機會
    ，附此敘明。
四、依破產法第5條、民事訴訟法第95條、第78條裁定如主文。
中    華    民    國    99    年    2     月    10    日
                  民事第五庭  法  官  洪純莉
以上正本係照原本作成。
如對本裁定抗告須於裁定送達後10日內向本院提出抗告狀，並繳
納抗告費新臺幣1,000元。
中    華    民    國    99    年    2     月    10    日
                              書記官  邱美嫆

司法院資訊處製作；財團法人民間司法改革基金會備份。
